臺灣桃園地方法院刑事判決　　　　　　　　　　　　八十九年度訴字第一四八五號
　　公　訴　人　臺灣桃園地方法院檢察署檢察官
　　被　　　告　丙○○
右列被告因違反槍砲彈藥刀械管制條例等案件，經檢察官提起公訴（八十九年度偵字
第六五七號、第九七三號、第六九五四號），本院判決如左：
        主  文
丙○○行使偽造汽車車牌，足以生損害於公眾及他人，處有期徒刑參月，如易科罰金
以參佰元折算壹日，偽造之車牌ＬＶ〡０六０五號貳面沒收；又收受贓物，處有期徒
刑肆月，如易科罰金以參佰元折算壹日。應執行有期徒刑陸月，如易科罰金以參佰元
折算壹日，偽造之車牌ＬＶ〡０六０五號貳面沒收。
        事  實
一、丙○○於民國（下同）八十八年五月間向張正弢購買登記為「交通部觀光局東北
    角海岸風景特定區」所有之報廢吉普車一部，因該車牌已報廢，丙○○竟委請某
    不知情之第三人，以壓克力打造其胞弟所有之車號ＬＶ─０六０五號車牌兩面後
    ，懸掛於前開車體上，供己使用，足生損害於張正弢及監理機關管理車牌之正確
    性。又明知引擎號碼ＴＡ─ＡＧ０五六六六號車體懸掛車牌號碼ＪＹ─四０三五
    號之自用小客車，係屬於他人所失竊之來源不明之贓物（上開自用小客車車身及
    車牌分別係甲○○及周顯宗所有，案發時業已遭竊），仍於八十八年九月三十日
    ，在其桃園縣中壢市○○○街一七一之十六號六樓住處，自其國中同學許春清處
    （許某所涉贓物犯行，另行簽分偵辦）收受上開贓車供許某欠其債款質押之用。
    嗣於八十八年十月一日二十一時許，乙○○（丙○○之弟，另已審結）駕駛前開
    贓車，途經桃園市○○路與三民路口時，為警查獲而供出上情；續於八十九年一
    月四日二十二時十分許，丙○○在其前開住處地下室欲駕駛前開車號ＬＶ─０六
    ０五號吉普車時，為據報前往埋伏之員警上前盤查，查獲前開偽造之壓克力車牌
    。
二、案經桃園縣警察局桃園分局、中壢分局、八德分局報請台灣桃園地方法院檢察署
    檢察官偵查起訴。
        理  由
一、右揭事實，訊據被告丙○○坦承委請第三人製造偽造之壓克力車牌，核與證人乙
    ○○證述相符，並有如主文所示之壓克力車牌二面扣案可稽，事證明確，堪以認
    定。至收受贓物一節則矢口否認，辯稱係國中同學許春清駕駛系爭汽車至其住處
    找伊，適其弟乙○○欲借車，便向許春清借車將車開走，與伊無關云云。惟查，
    此部份乙○○於警訊時係供稱：「九月三十日我需要用車，我哥丙○○就交給我
    一副鑰匙並稱該車該自小客車是朋友押在這邊」等語，嗣於本院則稱該日許春清
    開車到我家找丙○○，我向我哥借車，我哥就提議向許春清借車，我就向許春清
    稱買東西很快回來，車錀匙放在桌上，我就取走開車出去云云，先後就向何人借
    得汽車及汽車鑰匙係自行取得或由他人交付均不一致。而依經驗法則判斷被告或
    證人於案發之供述較少權衡利害得失或受他人干預，比之事後之翻異詞為可信，
    且乙○○與被告丙○○係親兄弟，若依乙○○於警訊時所為該車係他人質押於丙
    ○○之供述，則顯然有使其兄丙○○涉嫌收受贓物罪之危險，從而其於本院改稱
    等語，不免有為其兄即被告丙○○脫罪之虞，自難採信。又被告丙○○於偵訊時
    復稱：「許春清借車給乙○○後即自行坐計程車離去」等語，則乙○○果係向許
    春清借車，且有表明僅暫時借用，則許春清理應待在現場等候乙○○回來，何以
    竟又逕自離去，明顯與常情不符，是綜上所述，自應以乙○○於警訊時所為系爭
    車輛為許春清質押予丙○○，乙○○再向被告丙○○借車之供述為可採。再查，
    系爭汽車車身及車牌分別係甲○○及周顯宗所有，案發時業已遭竊，核屬贓物，
    被告丙○○既以該車為質押品以擔保債權，理應索取行車執照以確保其權益，然
    其竟未索取行車執照，顯然明知該車來源不明，其收受贓物之犯行亦臻明確，亦
    堪認定。
二、核被告丙○○所為，係犯刑法第二百十六條、第二百十二條之行使偽造特種文書
    罪，刑法第三百四十九條第一項收受贓物罪。其偽造車牌後復持以行使，偽造之
    低度行為為高度之行使行為所吸收，不另論罪。其所犯上開二罪，犯意各別，行
    為互異，應予分論併罰。爰審酌被告之品行、犯罪之動機、手段、所生之危害及
    犯罪後之態度等一切情狀，量處如主文所示之刑，並定其應執行，並諭知易科罰
    金之折算標準，以示懲儆。扣案之偽造車牌ＬＶ〡０六０五號貳面係被告所有供
    犯罪所用之物併予沒收。
三、公訴意旨另認被告丙○○於八十八年十一月中旬自「戊○○」處收受張慶淼所有
    之車號ＱＬ─八七八八號自小客車後（該車因張慶淼欠債遭債主取之抵債，輾轉
    由戊○○持有），因該車牌已因故遭註銷，丙○○再委請某不知情之第三人以壓
    克力打造該車牌兩面後，懸掛於前開車體上，供己使用，涉有行使偽造特種文書
    罪嫌。又於八十八年十二月間，明知車牌號碼ＷＲ─０五二九號自用小客車車牌
    兩面，係屬於他人所失竊之來源不明之贓物，仍自不詳之人處收受，涉有收受贓
    物罪嫌。惟按犯罪事實，應依證據認定之，無證據不得推定其犯罪事實，刑事訴
    訟法第一百五十四條定有明文。經查，偽造ＱＬ─八七八八號車牌部份，業據被
    告自警訊經檢察官偵訊迄本院審理時一致堅詞否認，辯稱取得該車時即已懸掛偽
    造車牌，又單純持有偽造車牌，並不足以推定該車牌必為被告所製作，此外復無
    其他事證足資證明前揭偽造車牌為被告丙○○所為，故此部份之犯罪不能證明，
    本應為無罪之諭知，然因公訴人認此部份與論科部份有裁判上一罪之關係，故不
    另為無罪之諭知。至於ＷＲ─０五二九號自用小客車車牌部份，訊據被告同堅詞
    否認，且該贓物車牌係被告丙○○將前揭懸掛偽車牌之張慶淼所有汽車借予友人
    丁○○使用中，為警查獲而於該車上所起出，故同不得遽以推定該贓物車牌必為
    被告丙○○所收受再置於汽車上，此外亦無其他事證足資證明被告有收受該贓物
    車牌之犯行，惟因此部份公訴人同認與論科部份有裁判上一罪之關係，故同不另
    為無罪之諭知。
據上諭斷，應依刑事訴訟法第二百九十九條第一項前段、刑法第二百十六條、第二百
十二條、第三百四十九條第一項、第四十一條第一項、第五十一條第五款、第三十八
條第一項第一款、罰金罰鍰提高標準條例第一條、第二條，判決如主文。
本案經檢察官張尹敏到庭執行職務。
中      華      民      國      九十一      年      四      月    十七  日
                                  臺灣桃園地方法院刑事第一庭
                                      法  官   潘政宏
右正本證明與原本無異。
如不服本判決，應於判決送達後十日內向本院提出上訴狀( 應附繕本 )，上訴於臺灣
高等法院。
                                      書記官   王月香
中        華        民        國   九十一   年    四    月     十八     日
附錄論罪科刑法條:
刑法第二百十六條
行使第二百十條至第二百十五條之文書者，依偽造、變造文書或登載不實事項或使登
載不實事項之規定處斷。
刑法第二百十二條
偽造、變造護照、旅券、免許證、特許證及關於品行、能力、服務或其他相類之證書
、介紹書，足以生損害於公眾或他人者，處一年以下有期徒刑，拘役或三百元以下罰
金。
刑法第三百四十九條
收受贓物者，處三年以下有期徒刑、拘役或五百元以下罰金。
搬運、寄藏、故買贓物或為牙保者，處五年以下有期徒刑、拘役或科或併科一千元以
下罰金。
因贓物變得之財物，以贓物論。
